【裁判字號】    99,台上,6499
【裁判日期】    991021
【裁判案由】    違反毒品危害防制條例
【裁判全文】
最高法院刑事判決            九十九年度台上字第六四九九號
上  訴  人  甲○○
上列上訴人因違反毒品危害防制條例案件，不服台灣高等法院中
華民國九十九年七月二十九日第二審判決（九十九年度上訴字第
一六０二號，起訴案號：台灣士林地方法院檢察署九十八年度偵
字第七Ｏ六八、七七七五號；毒偵字第一Ｏ七九號），提起上訴
，本院判決如下：
    主  文
上訴駁回。
    理  由
按刑事訴訟法第三百七十七條規定，上訴於第三審法院，非以判
決違背法令為理由，不得為之。是提起第三審上訴，應以原判決
違背法令為理由，係屬法定要件。如果上訴理由書狀並未依據卷
內訴訟資料，具體指摘原判決不適用何種法則或如何適用不當，
或所指摘原判決違法情事，顯與法律規定得為第三審上訴理由之
違法情形，不相適合時，均應認其上訴為違背法律上之程式，予
以駁回。本件原審經審理結果，認上訴人甲○○自民國九十八年
三月二十三日起迄於同年五月一日下午止，在原判決附表（下稱
附表）所載地點先後共同或單獨販賣第一級毒品海洛因予李嘉和
、陳彥宏等人共五次，得款新台幣（下同）二萬一千元之犯行，
罪證明確，因認第一審論上訴人以販賣第一級毒品五罪，均累犯
，各處有期徒刑十六年，及分別為相關從刑之宣告，並就主刑部
分定應執行有期徒刑二十年之判決，為無不合，予以維持，駁回
上訴人在第二審之上訴。已詳敘調查、取捨證據之結果及憑以認
定犯罪事實之心證理由。從形式上觀察，原判決並無足以影響判
決結果之違法情形存在。上訴意旨略以：(一)、其於原審請求從輕
量刑，原審未予審酌，已有違誤，且上訴人於偵查中係以證人身
分到庭，並無自白犯罪之機會，偵查中亦未經告知所犯罪名，自
無從於偵查中為自白，於起訴得知所犯罪名後，旋於第一審、原
審自白犯罪，原審未適用修正後毒品危害防制條例第十七條第二
項規定減刑，予以上訴人自新之機會，判決自屬違背法令。(二)、
上訴人對於通訊監察譯文雖不爭執，然監聽所得之錄音帶或光碟
，係屬證物，該錄音帶或光碟是否存在？由此衍生之通訊監察譯
文，法院未調查是否與監聽錄音帶或光碟相符，遽以未經勘驗之
通訊監察譯文作為唯一論罪依據，亦有應於審判期日調查之證據
而未予調查及採證之違法。惟按：(一)、量刑之輕重，係屬事實審
法院得依職權自由裁量之事項，苟於量刑時，已依行為人之責任
為基礎，並斟酌刑法第五十七條各款所列情狀，而未逾越法定範
圍，又未濫用其職權，即不得遽指為違法。本件原判決認第一審
判決依刑法第五十九條之規定，酌減上訴人之刑，並審酌上訴人
明知海洛因係毒品，竟以販賣之形式流毒予他人，助長毒品之泛
濫，戕害他人身心健康，危害社會治安，惟所獲得之利益非鉅，
及其犯罪之動機、目的、手段暨坦承犯行之犯後態度等一切情狀
，就主刑部分，各量處有期徒刑十六年，定應執行有期徒刑二十
年，為無不當而予維持。其量刑裁量權之行使，未逾越法定刑度
，亦未濫用自由裁量之權限，不容指為違法。(二)、上訴人於偵查
中係經檢察官以嫌疑人提訊到庭，於訊問前曾告以所犯罪名為毒
品，經訊問上訴人以相關職業、綽號、收入來源等情，始就共同
被告吳淑娟部分令上訴人具結，並告以關於自己部分得拒絕證言
後為訊問，於訊問之末，亦曾訊以是否承認販賣海洛因、是否以
販賣海洛因維生等，上訴人均否認有販賣毒品海洛因之犯行，有
偵訊筆錄在卷可憑（見偵字第七七五號影印卷第二至四頁）。則
原判決於理由內敘明上訴人於雖於審理中自白，惟於偵查中並未
自白，核與修正後毒品危害防制條例第十七條第二項規定之減刑
，須以偵、審中均自白為要件不符。經核於法並無不合。上訴意
旨就此顯未依卷內訴訟資料執以指摘，自非第三審上訴之適法理
由。(三)、勘驗為調查證據方法之一種，審理事實之法院自得審酌
案內一切情形，自由裁量以勘驗或其他適當方法調查證據。又偵
查犯罪機關依法定程序監聽之錄音，如已踐行調查證據程序，依
刑事訴訟法第一百六十五條之一之規定，本得採為認定犯罪事實
之基礎。而依據監聽錄音製作之譯文，因僅為偵查犯罪機關單方
面製作，苟被告或訴訟關係人對其真實性有爭執，法院固應依上
開規定勘驗該監聽之錄音，踐行調查證據之程序，以確認該監聽
錄音譯文與錄音內容相符而具真實性，然若被告或訴訟關係人對
該錄音譯文內容之真實性並無爭執，法院本其職權，認無贅行勘
驗以確認該錄音譯文真實性之必要，逕依同法第一百六十五條之
規定，踐行法定調查程序後，採為認定被告有罪之基礎，核與證
據法則尚無違背。本件上訴人於第一審及原審審判期日經提示卷
附通訊監察書及監察譯文並告以要旨後，均表示無意見，有審判
筆錄在卷可憑（見一審卷第八十八頁、原審卷第五十五頁），則
原審採為論罪之證據，未再贅行勘驗以確認該錄音譯文真實性，
揆諸上開說明，於法並無不合，並無應調查之證據而未調查違法
，執以指摘，並非適法上訴第三審之事由。經核上訴意旨係置原
判決所為明白論斷於不顧，仍持已為原判決指駁之陳詞，徒憑己
見再事爭辯，或任意指摘原判決違法，難認已符合首揭法定之第
三審上訴要件，其上訴違背法律上之程式，應予駁回。
據上論結，應依刑事訴訟法第三百九十五條前段，判決如主文。
中    華    民    國  九十九  年    十    月  二十一  日
                      最高法院刑事第九庭
                          審判長法官  邵  燕  玲
                                法官  李  伯  道
                                法官  孫  增  同
                                法官  施  俊  堯
                                法官  李  嘉  興
本件正本證明與原本無異
                                      書  記  官
中    華    民    國  九十九  年    十    月  二十七  日
                                                      Q

司法院資訊處製作；財團法人民間司法改革基金會備份。
